【裁判字號】    88,訴,131
【裁判日期】    890803
【裁判案由】    給付保險費
【裁判全文】
臺灣板橋地方法院民事判決  八十八年度訴字第一三一號
    原      告  第一產物保險股份有限公司
    法定代理人  甲○○
    訴訟代理人  丁○○
                乙○○
    被      告  全億交通企業有限公司
                            設台北縣林口鄉○○路三六一號
    法定代理人  丙○○      住.
    訴訟代理人  鐘律師
右當事人間請求給付保險費事件，本院判決如左：
    主      文
被告應給付原告新台幣陸拾萬元及自民國八十七年九月十九日起至清償日止按年息百
分之五計算之利息。
訴訟費用由被告負擔。
    事      實
甲、原告方面：
  一、聲明：求為判決如主文。
  二、陳述：
      （一）被告全億交通企業有限公司以其所有車號ＧＩ－六三三號汽車，於民國
            （下同）八十六年三月二十二日向原告投保強制汽車第三責任保險，為
            期一年，原告經審核後同意其要保並出具證號一○○八Ｋ○○六七○號
            之保險證一紙予被告。嗣於八十六年三月二十三日被告將上開車輛交予
            無駕駛執照之訴外人游文彬駕駛，游文彬卻置道路交通安全規則於不顧
            ，無照駕駛致訴外人王世明死亡，原告經請求後即依約賠付新台幣（下
            同）六十萬元予被害人王世明家屬。
      （二）被告投保本件汽車強制責任險時，只須提出身分證、行車執照，經原告
            核對無誤即同意其投保，由原告出具保險證交予被告，兩造間並無另訂
            契約，且本件為強制保險，雙方權利義務悉依財政部八十五年七月三十
            日台財保第000000000號令修正公布之強制汽車第三人責任保
            險條款之規定。依前揭條款第十條第二項第一款規定：「無照駕駛人或
            越級駕駛人，駕駛被保險汽車所致之賠償責任，本公司於賠付後，得向
            列名被保險人追償」，原告既依約賠付是項保險，且本件理賠事件之發
            生為被告將汽車交由無照駕駛人駕駛所致，被告自應返還該項保險給付
            。
      （三）本件既為強制險，保險事故發生時原告本應先行理賠，而辦理理賠當時
            已認定訴外人游文彬係被告之受雇人。原告既依約賠付該項保險給付，
            而本件理賠事件之發生復係被告將保險汽車交由無駕駛執照之人駕駛所
            致，依雙方所訂保險契約條款之規定，被告應償還該項保險給付，為此
            提起本件訴訟。
  三、證據：提出保險單、強制汽車第三人責任保險條款（營業汽車適用）、汽車保
            險計算書（理賠）、領款收據、汽車保險理賠申請書、台灣士林地方法
            院刑事判決影本各一份為證。
乙、被告方面：
  一、聲明：駁回原告之訴。
  二、陳述：
      （一）被告雖有ＧＩ－六三三號大貨車，但無小客車，更無將車輛交予訴外人
            游文彬駕駛之情事。
      （二）訴外人游文彬係持有駕駛執照之人，並非無照駕駛之人。
      （三）訴外人游文彬並未駕駛汽車致訴外人王世民死亡，僅因停車於路邊，訴
            外人王世民駕車撞及上開停在路邊之大貨車，以致死亡。
      （四）所謂之駕駛行為係指有人操縱行進中之車輛而言，訴外人王世民駕車撞
            及前開停在路邊之大貨車時，訴外人游文彬人並不在駕駛座上，車輛係
            在靜止狀態，車輛既言停止狀態，自無駕駛之行為，故游文斌根本無駕
            駛車輛之行為可言 ，依此，自無「無照駕駛」之問題。
      （五）原告應提出兩造簽訂之保險契約，兩造間簽有特約，原告應提出該相關
            契約。
      （六）車禍當時被告主張理賠，係經原告初審、複審、法務及主管重重書面審
            核，認訴外人游文彬為停車狀態，並無無照駕駛問題，且合於保險理賠
            條件無誤後，始予以理賠，否則，原告大可以於被告聲請理賠時，以條
            件不合逕予拒絕理賠，今原告於理賠後，出爾反爾，令人費解，其請求
            顯無理由。
  三、證據：聲請調取台灣士林地方法院八十六年度交訴字第三十號刑事卷宗。
丙、本院依聲請向台灣士林地方法院檢察署調取該署八十六年度偵字第三四九二號、
    八十六年度相字第二四○號、台灣士林地方法院八十六年度交訴字第三０號、台
    灣高等法院八十六年度交上訴字第一二八號刑事卷宗。
    理      由
一、本件原告起訴主張：被告以其所有車號ＧＩ－六三三號汽車，於八十六年三月二
    十二日向原告投保強制汽車第三人責任保險，為期一年，原告經審核後同意其要
    保並出具證號一○○八Ｋ○○六七○號之保險證一紙予被告。詎八十六年三月二
    十三日，被告將上開車輛交予無駕駛執照之訴外人游文彬駕駛，游文彬卻置道路
    交通安全規則於不顧，無照駕駛致訴外人王世明死亡，原告經申請後已依約賠付
    六十萬元予被害人王世明家屬，因本件為強制險，兩造並未另訂契約，權利義務
    悉依財政部公佈之強制汽車第三人責任保險契約條款規定，依該條款第十條第二
    項第一款規定，無照駕駛人或越級駕駛人，駕駛被保險汽車所致之賠償責任，原
    告於賠付後，得向列名被保險人追償，原告既已依約賠付該項保險給付，且本件
    理賠事件之發生復係被告將保險汽車交由無駕駛執照之人駕駛所致，被告自應償
    還該項保險給付，為此提起本件訴訟。
二、被告則以：其雖有ＧＩ－六三三號大貨車，但無小客車，更無將車輛交予訴外人
    游文彬駕駛之情事，且訴外人游文彬係持有駕駛執照之人，並非無照駕駛，再者
    本件車禍並非游文斌於駕駛車輛行進當中肇事，係訴外人王世民駕車撞及游文斌
    停放在路邊之前開大貨車，以致死亡。所謂之駕駛行為係指有人操縱行進中之車
    輛而言，被害人王世民駕車撞及前開停在路邊之大貨車時，訴外人游文彬人並不
    在駕駛座上，車輛係在靜止狀態，游文彬根本無駕駛車輛之行為，自無無照駕駛
    之問題，且兩造間就本件保險簽有特約，原告亦應提出該條款，況理賠係經原告
    初審、複審、法務及主管重重書面審核，認訴外人游文彬為停車狀態，並無無照
    駕駛問題，於符合理賠條件無誤後，始予以理賠，否則，原告大可以於被告聲請
    理賠時，以條件不合逕予拒絕理賠，今原告於理賠後，出爾反爾，其請求顯無理
    由等語，資為抗辯。
三、查被告全億交通企業有限公司以其所有車號ＧＩ－六三三號營業大貨車，於八十
    六年三月二十二日向原告投保強制汽車第三責任保險，原告經審核後同意其要保
    並出具證號一○○八Ｋ○○六七○號之保險證一紙予被告，保險期間自八十六年
    三月二十二日起至八十七年三月二十二日止，為期一年。嗣於八十六年三月二十
    三日，訴外人游文斌於其駕照被吊扣期間，駕駛前揭車輛逆向停放在台北市○○
    區○○路三段一八七號前，為被害人王世明駕車撞及，王世明因而死亡，原告經
    申請後已依保險契約賠付六十萬元予被害人王世明家屬等情，有汽車保險計算書
    （理賠）、汽車保險理賠申請書、領款收據、承保／肇事及收費查詢表各一紙在
    卷可稽，並經本院向台灣士林地方法院檢察署調取該署八十六年度偵字第三四九
    二號、八十六年度相字第二四○號、台灣士林地方法院八十六年度交訴字第三０
    號及台灣高等法院八十六年度交上訴字第一二八號刑事案卷核閱屬實，自堪信為
    真實。
四、被告雖辯稱其未將所有車號ＧＩ－六三三號大貨車車輛交予訴外人游文彬駕駛，
    且游文彬係持有駕駛執照之人，並非無照駕駛，肇事時車輛復係停止狀態，無駕
    駛車輛之行為云云，惟查：（一）肇事者游文斌係被告公司營業大貨車司機，平
    日以駕駛被告所有車號ＧＩ－六三三號大貨車為業乙節，業據游文斌於過失致死
    刑事案件偵查及審理中供述屬實，有八十六年三月二十三日警訊筆錄及台灣士林
    地方法院八十六年六月十三日審判筆錄在卷可稽，足見前開車輛確係被告交予游
    文斌駕駛無誤。（二）按汽車駕駛人於駕駛執照吊扣期間駕車者，處二千元以上
    四千元以下罰鍰，並禁止其駕駛，道路交通管理處罰條例第二十一條第一項第七
    款定有明文。本件車輛駕駛人游文斌雖領有駕照，然肇事時因違規，駕照被吊扣
    中而未攜帶，已據游文斌於刑事案件審理中自承無訛，依前開規定，游文斌於駕
    照吊扣期間本不得駕車，仍為駕駛行為自屬無照駕駛，被告辯稱非屬無照駕駛，
    洵屬無據。（三）又所謂之駕駛行為應指駕駛人於駕車途中所為整個交通行為之
    全部狀態，不單指車輛行進中而言，否則只要車輛在靜止狀態，不問駕駛人是否
    違規停車，有無影響來往車輛行駛之安全，均不認為係駕駛行為之一部份而令駕
    駛人負責，則刑法及道路交通安全規則等有關交通往來安全之規定即失其規範目
    的及作用。本件車禍雖係因駕駛者游文彬違規停車而肇致，惟其違規停車既屬駕
    車途中所為整個交通行為之一，自仍屬駕駛行為之一部份，被告辯稱停車於路旁
    ，並非駕駛行為之一部份，尚不足採。
五、又原告主張本件因係強制保險，兩造間權利義務關係悉依財政部八十五年七月三
    十日台財保第000000000號令修正公布之強制汽車第三人責任保險條款
    （營業汽車適用）之規定，業據提出前開條款一份為證，被告雖辯稱兩造另有特
    約約定，惟並未舉證以實其說，自不足採。依前揭條款第十條第二項第一款規定
    ：「無照駕駛人或越級駕駛人，駕駛被保險汽車所致之賠償責任，本公司於賠付
    後，得向列名被保險人追償」，原告既依約賠付六十萬元予被害人家屬，且本件
    理賠事件之發生復係被告將保險汽車交由無駕駛執照之訴外人游文斌駕駛所致，
    揆諸上開規定，原告即得向列名被保險人之被告追償。故原告訴請被告給付六十
    萬元及自支付命令狀送達翌日（即八十七年九月十九日）起至清償日止，按年息
    百分之五計算之法定遲延利息，為有理由，應予准許。
六、本件事證已臻明確，兩造其餘攻擊防禦方法及證據，於判決結果尚不生影響，遂
    不一一論列，併此敘明。
七、結論：本件原告之訴為有理由，依民事訴訟法第七十八條，判決如主文。
中      華      民      國    八十九    年      八      月      三      日
                                臺灣板橋地方法院民事第三庭
~B法      官  程怡怡
右為正本係照原本作成
如對本判決上訴，須於判決送達後廿日內向本院提出上訴狀
中      華      民      國    八十九    年      八      月      四      日
~B法院書記官  劉昌明


司法院資訊處製作；財團法人民間司法改革基金會備份。
